【裁判字號】    96,聲減,4524
【裁判日期】    970109
【裁判案由】    聲請減刑及定應執行刑
【裁判全文】
臺灣高等法院刑事裁定                96年度聲減字第4524號
抗  告  人  臺灣高等法院檢察署檢察官
受  刑  人  甲○○
即  被  告
上列抗告人因受刑人即被告偽造文書等案件，不服本院96年12月
13日裁定（96年度聲減字第4524號），提出抗告，本院裁定如下
：
    主  文
本院民國九十六年十二月十三日九十六年度聲減字第四五二四號
裁定撤銷。
    理  由
一、按原審法院認為抗告有理由者，應更正其裁定，刑事訴訟法
    第408 條第2 項定有明文。次按犯刑法第339 條第1 項詐欺
    取財罪其宣告刑逾有期徒刑1 年6 月者，不予減刑，中華民
    國96年罪犯減刑條例第3 條第1 項本文、同條項第15款分別
    定有明文。又牽連罪中有應赦免與不應赦免之部分互見時，
    應僅就不赦免之部分依法論處，又牽連罪中有應減刑與不應
    減刑之部分互見，而輕罪不應減刑時，縱令所犯重罪應依赦
    令減刑，仍不得予以減刑（司法院院解字第3454號、第3661
    號解釋意旨可資參照）。末按「法院辦理96年罪犯減刑案件
    應行注意事項」第10點規定：「裁判上一罪，如其中一部分
    為中華民國96年罪犯減刑條例第3 條所定不予減刑之罪，則
    其據以處罰之他罪雖非同條例列舉之罪名，亦應不予減刑」
    ，所謂「其中一部分為該條例第三條所定不予減刑之罪」，
    不但指「罪名」，更包括「刑度（判處死刑、無期徒刑或逾
    1 年6 月以上有期徒刑）」之限制（本院中華民國96年罪犯
    減刑條例之法律問題第2 號決議亦同此意旨）。
二、本件抗告意旨略以：按犯刑法第339 條第1 項詐欺取財罪宣
    告刑逾有期徒刑1 年6 月者，不予減刑，中華民國96年罪犯
    減刑條例第3 條第1 項本文、同條項第15款分別定有明文。
    是牽連罪中有應赦免與不應赦免之部分互見時，應僅就不赦
    免之部分依法論處，又牽連罪中有應減刑與不應減刑之部分
    互見，而輕罪不應減刑時，縱令所犯重罪應依赦令減刑，仍
    不得予以減刑（司法院院解字第3454號、第3661號解釋亦同
    此意旨）。本件受刑人所犯附表編號三之罪，經臺灣高等法
    院94年度上更（一）字第97號判決依其竊取職務上持有之非
    公用之私有財物，開拆隱匿投寄郵件，行使偽造私文書及詐
    欺取財之罪嫌，有方法行為及目的行為之牽連關係，應從一
    重依連續竊取職務上持有非公用私有財物罪處斷，並引據刑
    法第339 條第1 項之規定在案。故臺灣高等法院於96年11月
    20日所為之96年度聲減字第4524號裁定，並無違誤，受刑人
    之抗告為無理由，鈞院未加詳查，誤認受刑人之抗告為有理
    由，撤銷原裁定，另於96年12月13日以同案號所為之裁定，
    應屬違背法令，請將原裁定撤銷，另為適法之裁定。
三、經查：
（一）本件受刑人所犯附表編號三之罪，係犯貪污治罪條例第6
      條第1 項第3 款之竊取職務上持有之非公用私有財物罪、
      及刑法第133 條之開拆隱匿投寄郵件罪、同法第216 條、
      第210 條之行使偽造私文書罪、及同法第339 條第1 項詐
      欺取財罪等數罪，僅因受刑人所犯上開各罪間，有方法結
      果之牽連關係。又其先後多次犯行，均時間緊接，手段相
      同，顯均觸犯構成要件相同之罪名，應依連續犯之規定，
      論以一罪，並從一重依連續竊取職務上持有之非公用私有
      財物罪處斷，為裁判之一罪，此有本院94年度上更（一）
      第97號判決判決書影本1 件附卷可佐。
（二）本件受刑人所犯附編號表三之貪污治罪條例第6 條第1 項
      第3 款之罪，依中華民國96年罪犯減刑條例第3 條第1 項
      第1 款但書之規定，固屬中華民國96年罪犯減刑條例第2
      條規定得減刑之罪。惟揆諸前開規定，牽連罪中有應減刑
      與不應減刑之部分互見，而輕罪不應減刑時，縱令所犯重
      罪應予以減刑，仍不得減刑。準此，本件被告所犯貪污治
      罪條例第6 條第1 項第3 款之竊取職務上持有之非公用之
      私有財物罪與刑法第339 條第1 項之詐欺取財罪間，有方
      法結果之牽連關係，屬裁判上一罪，又其所犯之輕罪即刑
      法第339 條第1 項之詐欺取財罪，係中華民國96年罪犯減
      刑條例第3 條第1 項第15款所列之罪，且本件宣告刑為有
      期徒刑4 年，已逾有期徒刑1 年6 月，依法即不得減刑，
      故本件受刑人所犯附表編號表三之貪污治罪條例第6 條第
      1 項第3 款之罪，雖合於同條例第12條第1 項之規定，然
      仍不得予以減刑。
（三）綜上，本院96年12月13日之裁定，未審酌受刑人所犯附表
      三所示之罪與刑法第339 條第1 項詐欺取財罪（係中華民
      國96年罪犯減刑條例第3 條第1 項第15款所列不得減刑之
      罪），有修正前刑法上牽連犯之裁判上一罪之關係，誤就
      附表編號三所示之罪予以減刑，尚非妥適，抗告意旨據此
      指摘原裁定不當，非無理由，自應將本院96年12月13日之
      裁定予以撤銷。
四、爰依刑事訴訟法第408 條第2 項前段，裁定如主文。
中    華    民    國    97    年    1     月    9     日
                  刑事第三庭審判長法  官  蔡秀雄
                                  法  官  陳春秋
                                  法  官  謝靜恒
以上正本證明與原本無異。
如不服本裁定，應於收受送達後五日內向本院提出抗告狀。
                                  書記官  陳珮茹
中    華    民    國    97    年    1     月    11    日


司法院資訊處製作；財團法人民間司法改革基金會備份。
